【裁判字號】    89,勞訴,9
【裁判日期】    890828
【裁判案由】    給付離職金
【裁判全文】
臺灣彰化地方法院民事判決  八十九年度勞訴字第九號
    原      告  甲○○
                乙○○
    被      告  彰化縣鐵工業職業工會
    法定代理人  王樹林
    訴訟代理人  陳修義律師
右當事人間請求給付離職金事件，本院判決如左：
    主      文
被告應給付原告甲○○新台幣陸拾肆萬陸仟捌佰元、應給付原告乙○○參拾捌萬參仟
陸佰元，及均自民國八十八年八月三十一日起至清償日止，按年息百分之五計算之利
息。
訴訟費用由被告負擔。
    事      實
甲、原告方面：
一、聲明：求為判決如主文所示。
二、陳述：
  （一）原告甲○○、乙○○原任被告之秘書及幹事，八十八年七月間，被告將原告
        解聘，惟同意支付原告甲○○六十四萬六千八百元、原告乙○○三十八萬三
        千六百元之退職金，並由當時原告之理事會常務理事丙○○、常務監事李建
        民、秘書即原告甲○○聯名填妥被告於台中商業銀行員林分行第00000
        0000000活期儲蓄存款帳戶之取款憑條後，交由原告領款之用，詎被
        告竟通知該銀行止付，被告現未依約給付退職金，故起訴請求給付約定之上
        開款項。
  （二）被告稱原告怠忽職責云云，皆為不實之指責，並無證據，原告二人於任職期
        間未受過申誡或記過處分，常務理事丙○○在理事會評分時故意支開原告，
        以不實之理由誤導且不讓原告有向理事說明或解釋之機會，原告經理事會決
        議解聘後，向彰化縣政府勞資爭議委員會聲請調解，排定八十八年八月二十
        七日調解，被告之常務理事丙○○則於同年月二十六日強制原告二人必須辦
        理交接，並威脅如不辦理則移送法辦，且不理會縣政府勞資爭議委員會之調
        解事宜，違反勞資爭議處理法第七條之規定。二十六日當天經理事柯俊戎、
        王樹林居中調解，且經在場九位理事及二位監事同意發給退職金，共計一百
        零三萬零四百元（即原告甲○○六十四萬六千八百元、原告乙○○三十八萬
        三千六百元），當場由常務理事丙○○、常務監事李建民、秘書即原告甲○○蓋妥提款單印鑑，言明同年月三十日支付該筆款項並辦理銀行印鑑更換，
        原告二人於二十六日當天即將會務及財產辦理移交清楚。
三、證據：提出取款憑條、彰化縣鐵工業職業工會第五屆理監事名單、彰化縣鐵工業
    職業工會交接清結證明書等各一件、彰化縣政府勞資爭議調解委員會紀錄二件（
    以上均影本）為證，並聲請訊問證人黃聲鍍、蔡素麗。
乙、被告方面：
一、聲明：求為判決駁回原告之訴。
二、陳述：
    原告甲○○、乙○○原擔任被告之秘書及幹事，因私下身兼數工會職務，平日遲
    到早退、怠忽職責、欺上瞞下、挪用公款、破壞會務，經被告於八十八年七月二
    十二日召開臨時理事會，經九位理事以無記名方式評分考績，原告甲○○被評為
    五二分、原告乙○○為五五分，考績為丁等，依內政部頒布工會會務工作人員管
    理辦法第二十四條規定決議解聘原告二人，並於八月二十一日通知原告於同月二
    十六日前來辦理移交，原告二人自行書立書目，要脅如不給付退職金必拒不辦理
    移交，在場數位理事為恐橫生枝節乃同意蓋就取款條予原告二人，嗣有多位理事
    認解聘之會務人員毋庸給付退職金應加以止付，為此曾函請彰化縣政府核示，縣
    政府則函請被告自行妥處，其後因原告二人有多項工會財產未移交清楚，故決議
    發存證信函通知原告二人將會務及財產辦理移交清楚。原告遭解聘並無請求退職
    金之權利，且未移交清楚前得主張同時履行抗辯。
三、證據：提出考績評分單三份、彰化縣鐵工業職業工會函二件、細目表一件、彰化
    縣政府函一件、會議記錄二件（以上均影本）等為證。
    理      由
一、本件原告主張被告於八十八年七月間將原告二人解職後，於同年八月二十六日同
    意發給原告甲○○六十四萬六千八百元、原告乙○○三十八萬三千六百元之退職
    金，並當場由常務理事丙○○、常務監事李建民、秘書即原告甲○○蓋妥提款單
    印鑑，填妥取被告於台中商業銀行員林分行第000000000000活期儲
    蓄存款帳戶之取款憑條後，交予原告之事實，此經證人彰化縣鐵工業職業工會理
    事黃聲鍍、蔡素麗二人到庭證述明確，且有原告所提出之取款憑條為證，核屬相
    符，而被告對於取款條之真正亦不爭執，自堪信為真實。
二、又原告主張以上開取款憑條向銀行請款遭被告止付等語，被告雖自承有止付之事
    實，惟辯稱：辦理移交時，原告要脅如不給付退職金必拒不辦理移交，受原告脅
    迫才同意蓋就取款條予原告二人等語，此則為原告所否認，並以當時係被告同意
    支付退職金，並無要脅之情形等語置辯。按民法第九十二條規定，因被脅迫而為
    意思表示者，固得撤銷其意思表示，然被告主張其意思表示係因被詐欺或脅迫而
    為之，應就其被詐欺或被脅迫之事實，負舉證之責任（最高法院二十一年度上字
    第二０一二號判例可資參照）。查本件被告並未就其如何受到脅迫舉出任何證據
    以資證明，且證人黃聲鍍到庭證稱：兩造經過協議後由被告給付退職金等語；證
    人蔡素麗亦證述：大家協商後都同意付總額一０三萬元等語，由證人之證詞堪認
    退職金額係經過協商同意而非出於脅迫，是被告之主張難認有理。至於被告另辯
    稱原告二人尚未將工會會務及財產辦理移交清楚，故在未移交清楚前得主張同時
    履行抗辯等語，此亦為原告所否認，並提出交接清結證明書為證，被告既未能舉
    證原告究竟尚有何等事項尚未交接清楚，且被告所提出之臨時理事會會議記錄中
    亦僅略述及：「前會務人員未移交財產部分以存證信函追回本會，如未依限期歸
    還本會依法訴諸法律行動」等語，亦無法由此證明原告究竟有何等未交接之事項
    ，被告主張同時履行抗辯云云，亦屬乏據，尚難採信。
三、從而原告依約請求被告給付原告甲○○六十四萬六千八百元、給付原告乙○○三
    十八萬三千六百元，及均自民國八十八年八月三十一日起至清償日止，按年息百
    分之五計算之利息，為有理由，應予准許。
四、本件判決之基礎已臻明確，兩造其餘攻擊防禦方法，於判決結果不生影響，毋庸
    一一論列，併此敘明。
據上論結，原告之訴為有理由，依民事訴訟法第七十八條，判決如主文。
中      華      民      國    八十九    年      八      月    二十八    日
                              台灣彰化地方法院民事第二庭
~B法      官  陳弘仁
右為正本係照原本作成。
如對本判決上訴，應於判決送達後二十日內向本院提出上訴狀。
~B法院書記官  陳瑤芳
中      華      民      國    八十九    年      八      月    二十八    日


司法院資訊處製作；財團法人民間司法改革基金會備份。
